【裁判字號】    99,訴,1684
【裁判日期】    991122
【裁判案由】    毒品危害防制條例
【裁判全文】
臺灣臺北地方法院刑事判決              99年度訴字第1684號
公  訴  人  臺灣臺北地方法院檢察署檢察官
被      告  甲○○
上列被告因毒品危害防制條例案件，經檢察官提起公訴（99年度
毒偵字第3517號），嗣被告就被訴事實為有罪之陳述，經本院合
議庭裁定由受命法官獨任進行簡式審判程序審理，判決如下：
    主  文
甲○○施用第一級毒品，累犯，處有期徒刑捌月。
    事  實
一、甲○○前於民國87年間因施用毒品案件，經臺灣彰化地方法
    院裁定送觀察、勒戒及強制戒治，後經同上法院以88年度毒
    聲字第817 號裁定停止戒治，所餘戒治期間付保護管束，於
    88年10月14日強制戒治期滿釋放，並由臺灣彰化地方法院檢
    察署檢察官於88年11月9 日以88年度戒毒偵字第123 號為不
    起訴處分確定。惟仍未戒除毒癮，又因施用毒品案件，經同
    上法院以93年度訴字第1651號判決判處應執行有期徒刑8 月
    確定。再因施用毒品案件，經本院以95年度訴字第1179號判
    決判處有期徒刑7 月確定，再經本院以96年度聲減字第1078
    號裁定減為有期徒刑3 月15日確定，上開2 罪與所犯槍砲案
    件減刑後之拘役25日接續執行，甫於96年8 月26日縮刑期滿
    有期徒刑執行完畢（同年9 月9 日因拘役執行完畢出監）。
    詎甲○○猶不知悔改，基於施用第一級毒品海洛因之犯意，
    於99年6 月13日晚間某時許，在臺北市○○區○○路1 巷4
    之1 號家中，以將海洛因加入香菸內點燃吸煙之方式施用海
    洛因1 次。嗣為警於99年6 月14日晚間6 時50分許，在臺北
    市中山區○○○路○ 段1 號查獲，經採尿送驗呈鴉片類（嗎
    啡）陽性反應，始悉上情。
二、案經臺北市政府警察局中山分局報請臺灣臺北地方法院檢察
    署檢察官偵查起訴。
    理  由
一、按刑事訴訟法第273 條之1 第1 項規定除被告所犯為死刑、
    無期徒刑、最輕本刑為3 年以上有期徒刑之罪、或高等法院
    管轄第一審案件者外，於審判期日前之程序進行中，被告先
    就被訴事實為有罪之陳述時，審判長得告知被告簡式審判程
    序之旨，並聽取當事人、代理人、辯護人及輔佐人之意見後
    ，裁定進行簡式審判程序。經查，本件被告甲○○被訴違反
    毒品危害防制條例一案，為前開不得進行簡式審判程序以外
    之案件，且被告於本院行準備程序時就被訴事實為有罪之陳
    述，本院告知被告簡式審判程序之旨，並聽取被告之意見後
    ，爰依刑事訴訟法第273 條之1 第1 項之規定，當庭裁定改
    依簡式審判程序進行審判，合先敘明。
二、上揭犯罪事實，業據被告甲○○於警詢、偵查、本院準備程
    序及審理時供認不諱（見偵卷第4 頁、第32頁、本院卷第25
    頁、第28頁），且其尿液檢體為警採集送驗後，經以氣相層
    析質譜儀法確認檢驗結果，呈鴉片類（嗎啡、可待因）陽性
    反應，此有臺灣尖端先進醫藥股份有限公司99年6 月30日濫
    用藥物檢驗報告（檢體編號043006號）、尿液檢體委驗單各
    1 份附卷可稽（見偵卷第6 頁、第8 頁），綜上所述，堪認
    被告之自白核與事實相符，自得採為論罪之依據。
三、按毒品危害防制條例於92年7 月9 日修正公布，自93年1 月
    9 日施行，其中第20條、第23條將施用毒品之刑事處遇程序
    區分為「初犯」、「5 年內再犯」、「5 年後再犯」。依其
    立法理由之說明：「初犯」，經觀察、勒戒或強制戒治，應
    為不起訴處分或不付審理之裁定；經觀察、勒戒或強制戒治
    執行完畢釋放後，「5 年內再犯」者，因其再犯率甚高，原
    實施之觀察、勒戒及強制戒治既已無法收其實效，爰依法追
    訴或裁定交付審理。至於經觀察、勒戒或強制戒治執行完畢
    釋放，「5 年後再犯」者，前所實施之觀察、勒戒或強制戒
    治已足以遮斷其施用毒品之毒癮，為期自新及協助其斷除毒
    癮，仍用「初犯」規定，先經觀察、勒戒或強制戒治之程序
    。從而，依修正後之規定，祇於「初犯」及「5 年後再犯」
    2 種情形，有其追訴條件之限制，即須於初犯經觀察、勒戒
    或強制戒治釋放後，5 年內均無施用毒品之行為，始能認其
    前所實施之觀察、勒戒或強制戒治已足遮斷毒癮，而得於5
    年後再犯時，再予適用初犯之規定，重行觀察、勒戒等程序
    。倘5 年內已經再犯，被依法追訴處罰，縱其第3 次（或第
    3 次以上）施用毒品之時間在初犯釋放5 年以後，即與「5
    年後再犯」之情形有別，且因已於「5 年內再犯」，顯見其
    再犯率甚高，原實施觀察、勒戒或強制戒治，已無法收其實
    效，自無再經觀察、勒戒及強制戒治之必要，應由檢察官逕
    行起訴（最高法院95年第7 次刑事庭會議決議參照）。本件
    被告前因施用毒品案件，經法院裁定觀察、勒戒及強制戒治
    後，於88年10月14日強制戒治期滿釋放出所；又於93、95年
    間因施用毒品案件，先後經法院判刑確定等情，有臺灣高等
    法院被告前案紀錄表在卷可按（見本院卷第4 頁至第19頁）
    ，其在上揭強制戒治執行完畢釋放後5 年內，既已因再犯施
    用毒品之罪，經法院判刑確定在案，揆諸前揭說明，其本次
    犯行即與毒品危害防制條例第20條第3 項所稱「5 年後再犯
    」有別，是檢察官依法追訴，於法並無不合。從而，本件事
    證明確，被告犯行洵堪認定，應依法論科。
四、按海洛因係毒品危害防制條例第2 條第2 項第1 款所稱之第
    一級毒品。核被告所為，係犯毒品危害防制條例第10條第1
    項之施用第一級毒品罪。又被告有前揭事實所載之犯罪科刑
    執行情形，有前開被告前案紀錄表可考，其受徒刑之執行完
    畢後，5 年內故意再犯本件有期徒刑以上之罪，應依刑法第
    47條第1 項規定加重其刑。爰審酌被告有多次施用毒品前科
    ，素行不佳，犯罪戕害自己身心健康等一切情狀，量處如主
    文所示之刑，以示懲儆。
據上論斷，應依刑事訴訟法第273 條之1 第1 項、第299 條第1
項前段，毒品危害防制條例第10條第1 項，刑法第11條前段、第
47條第1 項，判決如主文。
本案經檢察官王巧玲到庭執行職務
中    華    民    國    99    年    11    月    22    日
                  刑事第十六庭法  官     葉藍鸚
以上正本證明與原本無異。
如不服本判決應於收受送達後10日內向本院提出上訴書狀，並應
敘述具體理由；其未敘述上訴理由者，應於上訴期間屆滿後20日
內向本院補提理由書（均須按他造當事人之人數附繕本）「切勿
逕送上級法院」。
                                書記官   黃芝凌
中    華    民    國    99    年    11    月    22    日
附錄本案論罪科刑法條之依據：
毒品危害防制條例第10條第1項
施用第一級毒品者，處6月以上5年以下有期徒刑。

司法院資訊處製作；財團法人民間司法改革基金會備份。
